【裁判字號】    89,簡上,36
【裁判日期】    901226
【裁判案由】    恐嚇
【裁判全文】
台灣苗栗地方法院刑事判決                          八十九年度簡上字第三六號
    上  訴  人
    即  被  告  乙○○
    選任辯護人  邱炎浚
右列上訴人因恐嚇案件，不服本院苗栗簡易庭八十九年度苗簡字第三五四號中華民國
八十九年七月二十日第一審簡易判決（檢察官聲請簡易判決處刑案號：臺灣苗栗地方
法院檢察署八十九年度偵字第一四○六號），提起上訴，本院管轄之第二審合議判決
如左：
    主  文
原判決撤銷。
乙○○以加害自由之事，恐嚇他人致生危害於安全，處有期徒刑肆月，如易科罰金，
以佰元折算壹日。緩刑貳年。
    事  實
一、乙○○之堂姪甲○○係苗栗縣南庄鄉第十三屆農會總幹事之候聘人，而農會總幹
    事係由農會代表選出理事後，再由理事會自合格候聘人中經全體理事二分之一以
    上同意通過聘任而產生。乙○○為替甲○○助選，於民國八十六年二月十五日（
    即苗栗縣南庄鄉農會代表選舉日）上午十時許，偕同身穿黑西裝、臉戴墨鏡之不
    詳姓名男子五、六名，至南庄鄉農會第十三屆會員代表之投票場所即苗栗縣南庄
    國小，並走到正在該國小門口拜票之南庄鄉農會代表候選人己○○面前，基於恐
    嚇之犯意，以將來加害自由之事，指著己○○，對該五、六名男子稱：「這是謝
    小姐，如果她當選，就把她帶走」等語，使己○○聽聞後心生畏懼，致生危害於
    己○○之安全。
二、案經己○○友人邱玉山告發，由臺灣苗栗地方法院檢察署檢察官主動偵查而聲請
    以簡易判決處刑。
    理  由
一、訊據上訴人即被告乙○○固坦認有於八十六年二月十五日十時許，在南庄國小與
    被害人己○○碰面，惟矢口否認有何恐嚇犯行，辯稱：其與己○○屬同一派系，
    無恐嚇己○○之理由，於南庄鄉農會代表選舉當天，其係與丁○○一同前往，並
    無五、六名身穿黑西裝、臉戴墨鏡之男子跟隨在旁，且見到己○○後，其有為己○○加油，並祝己○○當選，絕未出言恐嚇，另證人戊○○當時距離其二人很遠
    ，應不致聽見其與己○○之對話，倘其真有出言恐嚇己○○，為何事發一年多後
    ，才由己○○之同居人邱玉山代為告發云云。經查：
  (一)右揭事實，業據告訴人己○○指訴歷歷，並據目擊證人戊○○於偵查時證稱：「
    當天是選舉日，我與鍾秀吉、丙○○、潘榮光、己○○等人在南庄國小拜票，約
    於上午十時許，己○○剛好站在前面，乙○○指著她，對五、六個年輕人說：『
    謝小姐如果當選，就把她帶走』，：：：（問：離己○○多遠？）約兩步之距離
    ，（問：乙○○等人穿著？）穿黑西裝、帶（戴）墨鏡」等語明確（見八十七年
    度他字第六六七號偵查卷第八七頁及其反面）。又在場證人鍾秀吉於偵查時亦證
    稱：「我看到乙○○帶了五、六人來，他們一下車，我就走了」等語；另一在場
    證人丙○○則證稱：「我看到乙○○有向己○○說話，但說什麼，我沒聽到。（
    問：你當時離他們多遠？）約五、六步之距離，當時人很多，我沒聽到。（問：
    乙○○等人穿著？）穿黑西裝、帶墨鏡」等語，核與被害人己○○指述稱被告帶
    了五、六個穿黑西裝帶墨鏡的人等情相符。
  (二)雖戊○○於本院調查時，翻異其詞，改稱：偵訊時並未提及有五、六位年輕人在
    場，當時只記得有說介紹的話，是否有恐嚇，我記不清楚」等語，另證人丙○○
    於本院調查時則改稱：被告是一個人進來南庄國小，沒有帶其他人，當時我離他
    們較遠，被告是否有說什麼話，我不知道等語；惟經本院勘驗八十八年四月二十
    日當日之偵訊錄音帶，發現戊○○、丙○○確有於偵訊時為如筆錄所載之陳述，
    且戊○○、丙○○等人於本院證稱被告是一人進來，核與被告一再供稱：其是與
    丁○○一同至南庄國小投票乙節，亦不盡相符，是證人戊○○、丙○○於本院調
    查時所供述，顯係事後迴護之詞，尚不足為有利於被告之認定。
  (三)另被告所舉證人丁○○固到院證稱：其與被告一同前往南庄國小投票，一下車就
    碰到己○○，被告有向其介紹己○○，並請其將票投給己○○等語，然與被害人
    己○○、戊○○、丙○○等人所述被告當時身旁有五、六名穿西裝戴墨鏡的年輕
    人乙節，互核顯不相符，亦與被告供稱其與丁○○係先後走進去等語有所出入，
    是證人丁○○之證言，亦不足為有利於被告之認定。
  (四)查被告指著當時身為南庄鄉農會代表候選人之被害人己○○，對著其身旁五、六
    位穿黑西裝、戴墨鏡之年輕人，稱：「這是謝小姐，如果她當選，就把她帶走」
    等語，顯係以加害自由之事恐嚇被害人，參以被告與被害人均坦承彼此間因選舉
    而生怨隙等情，衡情該言詞在客觀上已足使被害人心生畏懼，足生危害於其安全
    至明，被告辯稱其與被害人屬同一派系，且被害人未親自告訴，而係由其同居人
    邱玉山於事發一年多後代為告發，顯見其並未心生畏懼云云，尚無足採。本件事
    證明確，被告犯行堪以認定，應予依法論科。
二、核被告所為，係犯刑法第三百零五條之恐嚇危害安全罪。原審予以認罪科刑，固
    非無見，惟被告係以加害被害人自由之事恐嚇被害人，使被害人心生畏懼，致生
    危害於安全，原審認被告係以加害被害人生命、身體之事恐嚇被害人，尚有未洽
    。又原審於八十九年七月二十日判決時，被告甫因違反水利法案件，經本院於八
    十九年七月二十日判處有期徒刑八月，緩刑三年，原審判決援引刑法第七十四條
    第二款，認被告前受有期徒刑以上刑之宣告，執行完畢後，五年以內未曾受有期
    徒刑以上刑之宣告，而諭知緩刑二年（上開違反水利法案件嗣經臺灣高等法院臺
    中分院於九十年三月二十二日判決無罪確定），亦有未洽。上訴人即被告任意指
    摘原判決不當，雖無理由，惟原判決既有可議，自應由本院予以撤銷改判。爰審
    酌被告之犯罪動機、目的、手段、所生之危害、犯後態度等一切情狀，量處如主
    文所示之刑，並諭知易科罰金之折算標準，以資警惕。末查被告前於七十四年，
    雖曾因公共危險案件，經臺灣新竹地方法院判處有期徒刑七月，於七十五年十一
    月二十五日執行完畢後，五年以內未曾受有期徒刑以上刑之宣告（被告於八十九
    年間雖因違反水利法案件，經本院判決有期徒刑八月，惟已經臺灣高等法院臺中
    分院於九十年三月二十二日判決無罪確定在案），有臺灣苗栗地方法院檢察署刑
    案資料查註紀錄表在卷可參，其經此次起訴審判後，當能知所警場，信無再犯之
    虞，本院認為前開對其宣告之刑，以暫不執行為適當，爰宣告緩刑二年，以啟自
    新。
據上論斷，應依刑事訴訟法第四百五十五條之一第一項、第三項、第三百六十九條第
一項前段、第三百六十四條、第二百九十九條第一項前段，刑法第三百零五條、第四
十一條第一項前段、第七十四條第二款，罰金罰鍰提標準條例第一條前段、第二條，
，判決如主文。
本案經檢察官李殷財到庭執行職務。
中    華    民    國    九十      年      十二    月    二十六      日
                                    臺灣苗栗地方法院刑事第二庭
                                        審判長法  官  郭  千  黛
                                              法  官  黃  賢  婷
                                              法  官  陳  慧  萍
右正本證明與原本無異。
如不服本判決，應於送達後十日內向本院提出上訴狀(須附繕本)，上訴於台灣高等法
院台中分院。
                                              書記官  陳  建  分
中    華    民    國    九十      年      十二    月    二十六      日
附錄論罪科刑法條
中華民國刑法第三百零五條
以加害生命、身體、自由、名譽、財產之事，恐嚇他人致生危害於安全者，處二年以
下有期徒刑、拘役或三百元以下罰金。


司法院資訊處製作；財團法人民間司法改革基金會備份。
